臺中高等行政法院判決　　　　　　　　　　　　　　　九十一年度訴字第一三九號
　　　　　　　　　　　　　　　.
　　原　　　告　名有屋企業社
　　代　表　人　甲○○
　　訴訟代理人　郭清儒會計師
　　被　　　告　臺中縣稅捐稽徵處
　　代　表　人　乙○○
　　訴訟代理人　丙○○
右當事人間因營業稅事件，原告不服財政部中華民國九十年十二月十九日台財訴字第
○八九○○二三二一○號訴願決定，提起行政訴訟。本院判決如左︰
　　主  文
原告之訴駁回。
訴訟費用由原告負擔。
　　事  實
壹、事實概要：原告名有屋企業社於民國（下同）八十四年間與地主合建分屋，共建
    造九十戶，因其開立予地主與買受人之發票金額低於房屋評定現值，被告所屬大
    屯分處乃依財政部七十五年三月一日台財稅第七五五○一二二號函釋，就原告與
    地主互易三十五戶房地部分，以房屋評定價值與土地公告現值，兩者從高認定房
    屋銷售額並補徵稅額新台幣（下同）一○一、四○五元；另依營業稅法施行細則
    第二十一條規定，就原告銷售其餘五十五戶房地部分，以房屋評定標準價格占土
    地公告現值及房屋評定標準價格總額之比例，予以調整房屋銷售額並補徵稅額三
    、八二八、四○七元，共計調整核定補徵營業稅三、九二九、八一二元。原告不
    服，申請復查結果，經被告查得本案地主分得三十五戶部分，其所開之發票金額
    已高於房屋評定現值與土地公告現值兩者從高認定之標準，依財政部七十五年三
    月一日台財稅第七五五○一二二號函釋，該部分免予補稅；又銷售之五十五戶部
    分，其中二戶之銷售金額誤計，乃撤銷原處分，變更核定補徵營業稅三、五三九
    、○四六元。原告仍表不服，向財政部提起訴願，遭決定駁回，遂提起行政訴訟
    。
貳、兩造之聲明及陳述：
一、原告部分：
  (一)聲明：求為判決撤銷原處分及訴願決定。
  (二)陳述：
    (1)按被告質疑原告出售房屋係以原告負責人甲○○與買受人簽訂買賣契約書，認
      定非屬「合建分售」性質，認事用法，洵有違誤。蓋本案系爭房屋，初始即以
      個人名義起造，八十年三月二十九日起開始對外售屋，迨至八十一年十月，原
      告負責人甲○○接受被告機關所屬大屯分處輔導設立「名有屋企業社」，並於
      同年十月取得統一發票。就上揭事實，可證八十一年十月前，尚未有「名有屋
      企業社」存在，如何於售屋時以原告名義簽約？被告所指之買賣契約均以甲○
      ○名義簽訂，本即適法行為，被告執為課稅依據，顯有可議。
    (2)再按原告所售房屋計有九十戶，其中三十五戶售價經被告認定適法，從而撤銷
      補稅處分，而同批另五十五戶卻被認定價格偏低，核定補稅，彼此矛盾至極，
      在上揭三十五戶房屋，所開立之統一發票金額平均低於另五十五戶之發票金額
      ，且五十五戶之售價均高於當時房屋評定標準價格甚多，何以三十五戶價格未
      偏低，而發票售價高於三十五戶之五十五戶反被認定售價偏低，寧非矛盾？且
      已逾越稅法規定之核課期間。
    (3)買賣合約書、土地、房屋售價未分開問題：
      按財政部八十一年二月二十五日台財稅第八一○七五三三九○號函釋「營利
        事業以土地及房屋合併銷售時，如其買賣合約或統一發票已劃分房屋及土地
        款，除經查明確有虛偽不實之情事或房屋款顯較市價為低者外，不適用營利
        事業所得稅查核準則第三十二條第三款之規定（即：逕依土地公告現值及房
        屋評定價格比例計算）」，本件原告有依「房屋款」及「土地款」分別開立
        發票交付買受人，被告僅以買賣合約書未分立土地款、房屋款即輕率按比例
        課稅，洵有違誤。
      查原告「名有屋企業社」是於八十一年十月受被告輔導成立，並受其「列管
        輔導」，而本件被告以一年半前「甲○○」個人於八十年四月間與客戶訂立
        的買賣合約書（因是個人買賣，無發票問題，故無分別載明土地款、房屋款
        ），因無載明土地款、房屋款（但這並非原告之過失），而執以要原告依土
        地公告現值、房屋公告現值比例計算，並補稅額，難以令人信服，完全無視
        於原告土地、房屋款已分別開立發票之事實。
      後原告於被告輔導下，因出售土地得免開發票，乃僅對銷售房屋款部分開立
        統一發票，原告處理系爭房屋銷售過程，完全符合財政部釋函之規定。
    (4)房屋售價高低問題：
      被告及訴願決定機關以原告系爭房屋售價低於「台灣省中區各縣市稅捐稽徵
        處參照台灣省建築師公會『八十二年度ＲＣ造住宅建築造價表』研訂一致性
        房屋售價參考表」，而據以論斷原告房屋售價偏低，亦有違誤。查該參考表
        之房屋工程造價係依八十二年度結算價格核定，其因八十一年由於砂石車超
        載風暴，而引發工程造價驟增，且其有載明自八十四年十月一日起開始實施
        。被告及訴願決定機關據以認定於八十年即已興建及銷售之系爭房屋售價明
        顯偏低，自不合「當地」、「同時期」之認定房屋售價要件，洵有違誤，此
        行政院再訴願決定台八十六年訴字第一一○八七號亦有指摘。
      又依被告所提資料，售予地主之三十五戶房屋評定現值二一、五二五、七○
      　○元（每戶平均約六十萬元），而同棟大樓售予客戶之五十二戶開立發票金
        額五七、九九三、○○○元（每戶平均一一○萬元），己幾近評定現值之二
        倍，豈有售價偏低之情事？而被告以『八十二年度ＲＣ造住宅建築造價表』
        來推論原告售價偏低，顯與行政院再訴願決定台八十六字第一一○八七號所
        指出房屋市價之認定有所違誤。
    (5)綜上論結，足證被告所持課稅理由並不足採，且有違稅法規定，請判決如訴之
      聲明。
二、被告部分：
  (一)聲明：求為判決駁回原告之訴。
  (二)陳述：
    (1)按「營業人以貨物或勞務與他人交換或換入貨物之時價，從高認定。」、「營
      業人以土地及其定著物合併銷售時，除銷售價格按土地與定著物分別載明者外
      ，依房屋評定標準價格占土地公告現值及房屋評定標準價格總額之比例，計算
      定著物部分之銷售額。」分別為行為時營業稅法施行細則第十八條及第二十一
      條所明定。另「依照營業稅法施行細則第十八條及第二十五條規定，合建分屋
      之銷售額，應按該項土地及房屋當地同時期市場銷售價格從高認定，並依統一
      發票使用辦法第十二條規定，於換出房屋或土地時開立統一發票。說明：二、
      稽徵機關如未查得合建分屋時價，則應以房屋評定價值與土地公告現值，兩者
      從高認定，並按較高之價格等額對開發票，土地價款之發票免徵營業稅，房屋
      價款之發票，應外加５％營業稅，向買受人（土地所有人）收取。」為財政部
      七十五年三月一日台財稅第七五五○一二二號函釋在案。
    (2)卷查原告八十四年度於烏日鄉○○村○○路與地主林樹枝等人合建分屋共興建
      九十戶房屋，其中原告銷售之五十五戶，因房地預定買賣契約書未分別記載土
      地及房屋銷售價款，被告乃依營業稅法施行細則第二十一條以房屋評定標準價
      格占土地公告現值及房屋評定標準價格總額之比例，予以調整房屋銷售額並補
      徵稅額三、五三九、○四六元，核無違誤。
    (3)原告起訴主張：
      按被告質疑原告出售房屋係以原告負責人甲○○與買受人簽訂買賣契約書，
        認定非屬「合建分售」性質，認事用法，洵有違誤。蓋本案系爭房屋，初始
        即以個人名義起造，八十年三月二十九日起開始對外售屋，迨至八十一年十
        月，原告負責人甲○○接受被告機關所屬大屯分處輔導設立「名有屋企業社
        」，並於同年十月取得統一發票。就上揭事實，可證八十一年十月前，尚未
        有「名有屋企業社」存在，如何於售屋時以原告名義簽約？被告所指之買賣
        契約均以甲○○名義簽訂，本即適法行為，被告執為課稅依據，顯有可議。
      原告所售房屋計有九十戶，其中三十五戶售價經被告認定適法，從而撤銷補
        稅處分，而同批另五十五戶卻被認定價格偏低，核定補稅，彼此矛盾至極，
        在上揭三十五戶房屋，所開立之統一發票金額平均低於另五十五戶之發票金
        額，且五十五戶之售價均高於當時房屋評定標準價格甚多，何以三十五戶價
        格未偏低，而發票售價高於三十五戶之五十五戶反被認定售價偏低，寧非矛
        盾？且已逾越稅法規定之核課期間。
      買賣合約書、土地、房屋售價未分開問題：按財政部八十一年二月二十五日
        台財稅第八一○七五三三九○號函釋「營利事業以土地及房屋合併銷售時，
        如其買賣合約或統一發票已劃分房屋及土地款，除經查明確有虛偽不實之情
        事或房屋款顯較市價為低者外，不適用營利事業所得稅查核準則第三十二條
        第三款之規定（即：逕依土地公告現值及房屋評定價格比例計算）」，本件
        原告有依「房屋款」及「土地款」分別開立發票交付買受人，被告僅以買賣
        合約書未分立土地款、房屋款即輕率按比例課稅，洵有違誤。查原告「名有
        屋企業社」是於八十一年十月受被告輔導成立，並受其「列管輔導」，而本
        件被告以一年半前「甲○○」個人於八十年四月間與客戶訂立的買賣合約書
        （因是個人買賣，無發票問題，故無分別載明土地款、房屋款），因無載明
        土地款、房屋款（但這並非原告之過失），而執以要原告依土地公告現值、
        房屋公告現值比例計算，並補稅額，難以令人信服，完全無視於原告土地、
        房屋款已分別開立發票之事實。後原告於被告輔導下，因出售土地得免開發
        票，乃僅對銷售房屋款部分開立統一發票，原告處理系爭房屋銷售過程，完
        全符合財政部釋函之規定。
      房屋售價高低問題：被告及訴願決定機關以原告系爭房屋售價低於「台灣省
        中區各縣市稅捐稽徵處參照台灣省建築師公會『八十二年度ＲＣ造住宅建築
        造價表』研訂一致性房屋售價參考表」，而據以論斷原告房屋售價偏低，亦
        有違誤。查該參考表之房屋工程造價係依八十二年度結算價格核定，其因八
        十一年由於砂石車超載風暴，而引發工程造價驟增，且其有載明自八十四年
        十月一日起開始實施。被告及訴願決定機關據以認定於八十年即已興建及銷
        售之系爭房屋售價明顯偏低，自不合「當地」、「同時期」之認定房屋售價
        要件，洵有違誤，此行政院再訴願決定台八十六年訴字第一一○八七號亦有
        指摘。又依被告所提資料，售予地主之三十五戶房屋評定現值二一、五二五
        、七○　○元（每戶平均約六十萬元），而同棟大樓售予客戶之五十二戶開
        立發票金額五七、九九三、○○○元（每戶平均一一○萬元），己幾近評定
        現值之二倍，豈有售價偏低之情事？而被告以『八十二年度ＲＣ造住宅建築
        造價表』來推論原告售價偏低，顯與行政院再訴願決定台八十六訴字第一一
        ○八七號所指出房屋市價之認定有所違誤。
    (4)經查被告認定本案非「合建分售」性質，係因所謂「合建分售」係地主提供土
      地由建設公司興建房屋，俟建物興建完成於出售時，由建設公司、地主分別與
      買受人訂立房地契約，地主出售土地，而建設公司出售房屋，本案卷附房地預
      定買賣契約書均由原告代表人甲○○（於八十一年二月一日經被告所屬大屯分
      處通知輔導設立名有屋企業社係合夥組織）與買受人訂立，並無地主林樹枝等
      人名義，又該契約書係出售房屋及其建物佔全大廈總建坪之比例所應持分之土
      地，其買賣契約包括房屋及土地合計價款一併出售，非「合建分售」性質甚明
      ，並非如原告主張未以「名有屋企業社」名義訂立契約，而認定本案非「合建
      分售」性質。另原告主張與地主互易部分房屋售價低於銷售予非地主之房價，
      且該部分經撤銷補稅處分，而銷售予非地主之房價卻遭認定售價偏低，兩者認
      定標準不一乙節，經查原告與地主互易部分換出之房屋因並未查獲房屋之時價
      ，故依財政部七十五年三月一日台財稅第七五五○一二二號函釋，以房屋評定
      價值與土地公告現值，兩者從高認定。而銷售五十五戶房地部分，則因查得時
      價（房地預定買賣契約書），故無上開財政部函釋之適用，而應按營業稅法施
      行細則第二十一條以房屋評定標準價格占土地公告現值及房屋評定標準價格總
      額之比例，予以調整房屋銷售額並補徵稅額。而系爭建物竣工日期依臺中縣政
      府工務局工建使字第五八五號使用執照所載為八十四年二月二十八日，使用執
      照核發日期為八十四年四月二十五日，依卷附房地預定買賣契約書所載，此批
      建物為分期付款銷售，按建物完工取得使用執照後始得交屋，配合原告銷售各
      戶房屋收取尾款所開立統一發票日期，均於系爭建物核發使用執照之後，本案
      於八十八年五月二十九日由被告所屬大屯分處發單補稅，期間並未逾稅捐稽徵
      法第二十一條規定五年之核課期間。
    (5)原告雖依「房屋款」及「土地款」分別開立統一發票，惟依「台灣省建築師公
      會統計訂定總工程費標準表」所定之八十年標準總工程費，ＲＣ造總樓層數十
      三至十五層者，每平方公尺建造房屋成本為一七、七六０元，以原告所銷售五
      十五戶房屋中之八樓Ｇ戶房屋為例，換算該戶房屋之建造成本為二、五九三、
      八四０元，其尚未加上銷售之合理利潤，即已高於被告依行為時營業稅法施行
      細則第二十二條所定比例核定之房價二、五六０、七七七元，可證原告所開立
      房屋款顯較市價為低，被告據以調整原告房屋銷售額，並補徵營業稅額三、五
      三九、０四六元，並無不當。至原告所提證二、證三資料（即行政院再訴願決
      定：台八十六訴字第一一０八七號、行政法院八十五年度判字第三０八七號判
      決），因本案並非引據該證物中所稱「八十二年度ＲＣ造住宅建築造價表」據
      以調整房價，上開證物並無參採價值，次查原告一再主張合夥事實係為與稅捐
      稽徵機關便宜行事，查原告之設立營業登記，固為被告輔導成立，惟其合夥契
      約書乃係原告之代表人與各合夥人等依民法所成立之契約行為，與被告無關；
      又依卷附房地預定買賣契約書可證，系爭五十五戶房屋所座落土地部分係原告
      於辦理營業登記前，由代表人甲○○簽約出售，故原告仍有壓低房屋款，抬高
      土地款以規避稅捐情事，被告予以調整房屋銷售額並補稅，核無不當。另原告
      主張土地係直接過戶予買受人乙節，僅係過戶手續問題，與本案房屋售價是否
      偏低無涉。
　　理  由
一、按「營業人有左列情形之一者，主管稽徵機關得依照查得之資料，核定其銷售額
    及應納稅額並補徵之：一、......... 五、漏開統一發票或於統一發票上短開銷
    售額者」、「營業人以貨物或勞務與他人交換或換入貨物之時價，從高認定。」
    、「營業人以土地及其定著物合併銷售時，除銷售價格按土地與定著物分別載明
    者外，依房屋評定標準價格占土地公告現值及房屋評定標準價格總額之比例，計
    算定著物部分之銷售額。」分別為行為時營業稅法第四十三條第一項第五款及營
    業稅法施行細則第十八條、第二十一條所明定。另「依照營業稅法施行細則第十
    八條及第二十五條規定，合建分屋之銷售額，應按該項土地及房屋當地同時期市
    場銷售價格從高認定，並依統一發票使用辦法第十二條規定，於換出房屋或土地
    時開立統一發票。說明：二、稽徵機關如未查得合建分屋時價，則應以房屋評定
    價值與土地公告現值，兩者從高認定，並按較高之價格等額對開發票，土地價款
    之發票免徵營業稅，房屋價款之發票，應外加５％營業稅，向買受人（土地所有
    人）收取。」亦經財政部七十五年三月一日台財稅第七五五○一二二號函釋有案
    ，上開函釋為主管機關就其執掌公務所為職務上解釋，與營業稅法暨其施行細則
    不相抵觸，自可採用。
二、本件原告八十四年間於台中縣烏日鄉○○村○○路與地主林樹枝等人合建分屋共
    興建九十戶房屋，其中地主分得之三十五戶，房屋評定現值二一、五二五、七○
    ○元，高於地主換出土地之公告現值一六、六九八、一○八元，被告所屬大屯分
    處乃依財政部七十五年三月一日台財稅第七五五○一二二號函釋，就其換入之房
    屋部分開立發票金額低於房屋評定現值部分予以核定補徵稅額一○一、四○五元
    ﹔另原告銷售之五十五戶，因房地預定買賣契約書未分別記載土地及房屋銷售價
    款，被告所屬大屯分處乃依上開財政部函釋，依營業稅法施行細則第二十一條以
    房屋評定標準價格占土地公告現值及房屋評定標準價格總額之比例，予以調整房
    屋銷售額並補徵稅額三、八二八、四○七元，共計核定補徵營業稅三、九二九、
    八一二元。原告不服，主張其銷售系爭房屋，均依據實際收受房屋價款開立統一
    發票，並依法申報繳納相關稅捐，甚且每戶申報金額均高於當時房屋評定標準價
    格甚多，原處分所指房屋銷售額偏低，未知依據何種標準認定，原告實無法理解
    ，本案認定原告短漏開發票之證據，如屬拼湊而成，則發單補稅之行為，即有可
    議云云，申請復查，經被告復查決定以，本案係依原告提供予財政部台灣省中區
    國稅局員林稽徵所之房地買賣契約書之內容，並無分別載明房屋及土地之出售價
    格，乃依首揭財政部函釋及營業稅法施行細則第二十一條規定予以調整補稅，非
    原告所主張補稅係拼湊而成。另本案地主分得三十五戶部分，經查其房屋評定現
    值二一、五二五、七○○元，地主換出之土地公告現值一六、六九八、一○八元
    ，而原告就此部分所開之發票金額二七、七二五、○○○元（含稅）已高於上述
    兩者從高認定之標準，故依財政部七十五年三月一日台財稅第七五五○一二二號
    函釋，此部分免再予補稅；又銷售之五十五戶部分，其中店３之房地總價為九、
    八○○、○○○元，十一樓（Ｆ）之房地總價為三、五二○、○○○元，經重新
    核算，調整之營業額由七八、五九六、二三二元（未含稅），更正為七○、七八
    ○、九一一元（未含稅），補徵之營業稅額應由三、九二九、八一二元，更正為
    三、五三九、○四六元。被告乃撤銷原處分，變更核定補徵營業稅額為三、五三
    九、○四六元，此為原告所不否認，並有房地預定買賣契約書、統一發票、台中
    縣稅捐稽徵處房屋稅籍紀錄表、地主三十五戶資料表、名有屋企業社銷售五十五
    戶房屋資料表、財政部台灣省中區國稅局員林稽徵所八十八年一月十五日中區國
    稅員林密字第八八００００八三八號函附於原處分卷可稽（見原處分卷第三頁至
    第七九三頁、第一０００頁、第一００二頁、第一０七三頁），揆諸首揭規定及
    函釋，被告所為處分並無違誤。
三、原告雖起訴主張：(1)本案系爭房屋，初始即以個人名義起造，八十年三月二十九
    日起開始對外售屋，迨至八十一年十月，原告代表人甲○○接受被告機關所屬大
    屯分處輔導設立「名有屋企業社」，並於同年十月取得統一發票，可證八十一年
    十月前，尚未有「名有屋企業社」存在，如何於售屋時以原告名義簽約？被告指
    買賣契約均以甲○○名義簽訂，執為課稅依據，顯有可議。(2)原告所售房屋計有
    九十戶，其中三十五戶售價經被告認定適法，撤銷補稅處分，而同批另五十五戶
    卻被認定價格偏低，核定補稅，彼此矛盾，在上揭三十五戶房屋，所開立之統一
    發票金額平均低於另五十五戶之發票金額，且五十五戶之售價均高於當時房屋評
    定標準價格甚多，何以三十五戶價格未偏低，而發票售價高於三十五戶之五十五
    戶反被認定售價偏低，寧非矛盾？且已逾越稅法規定之核課期間。(3)本件原告有
    依「房屋款」及「土地款」分別開立發票交付買受人，被告僅以買賣合約書未分
    立土地款、房屋款即輕率按比例課稅，完全無視於原告土地、房屋款已分別開立
    發票之事實，原告於被告輔導下，因出售土地得免開發票，乃僅對銷售房屋款部
    分開立統一發票，原告處理系爭房屋銷售過程，完全符合財政部釋函之規定。被
    告及訴願決定機關以原告系爭房屋售價低於「台灣省中區各縣市稅捐稽徵處參照
    台灣省建築師公會『八十二年度ＲＣ造住宅建築造價表』研訂一致性房屋售價參
    考表」，而據以論斷原告房屋售價偏低，亦有違誤，該參考表之房屋工程造價係
    依八十二年度結算價格核定，其因八十一年由於砂石車超載風暴，而引發工程造
    價驟增，且其有載明自八十四年十月一日起開始實施。被告及訴願決定機關據以
    認定於八十年即已興建及銷售之系爭房屋售價明顯偏低，自不合「當地」、「同
    時期」之認定房屋售價要件，依被告所提資料，售予地主之三十五戶房屋評定現
    值二一、五二五、七○　○元（每戶平均約六十萬元），而同棟大樓售予客戶之
    五十二戶開立發票金額五七、九九三、○○○元（每戶平均一一○萬元），己幾
    近評定現值之二倍，豈有售價偏低之情事？而被告以『八十二年度ＲＣ造住宅建
    築造價表』來推論原告售價偏低，顯與行政院再訴願決定台八十六字第一一○八
    七號所指出房屋市價之認定云云。惟查：
  (一)本案係由財政部台灣省中區國稅局員林稽徵所八十八年一月十五日中區國稅員林
    密字第八八○○○○八三八號函，所檢送原告與林樹枝、林文仁等二位地主合建
    之相關資料，供被告所屬大屯分處查核，依該函說明二﹕「名有屋企業社八十一
    年與林樹枝、林文仁等二位地主合建，兩造雖聲明係屬合建分售，然就建照執照
    及使用執照所載，起造人並無名有屋企業社之名義，有逃漏契稅之嫌；又該企業
    社於房屋建築期間申報營業收入金額（即開立發票金額）為八四、八二九、五二
    五元，按使用執照所載面積一一、五一五．五三平方公尺核算結果，每坪售價為
    二四、三五二元，核與台灣省中區各縣市稅捐處參照台灣省建築師公會『八十二
    年度ＲＣ造住宅建築造價表』研訂一致性房屋價格參考表所訂每坪之售價三五、
    ○○○元至五九、○○○元顯有差異，有查核之價值。」（見原處分卷第一００
    ０頁該函），依該函所載，國稅局亦對原告出售系爭房地之當年營利事業所得存
    疑，非如原告主張，國稅局認定系爭房地以合建分售方式出售。嗣經被告所屬大
    屯分處函請原告前來說明，惟原告未予說明，被告乃依原處分卷所附契約書及談
    話筆錄，就其出售房屋所開立發票金額低於依房地總價以營業稅法施行細則第二
    十一條規定之比例所計算出之房屋售價，認定為短開發票金額，予以核定補徵營
    業稅。
  (二)按「合建分售」應係地主提供土地由建設公司興建房屋，俟建物興建完成於出售
    時，由建設公司、地主分別與買受人訂立房地契約，地主出售土地，而建設公司
    出售房屋，本件依原處分卷所附房地預定買賣契約書均由原告之代表人甲○○（
    於八十一年二月一日經被告所屬大屯分處通知輔導，方設立名有屋企業社，見原
    處分卷第八六八頁及第八六九頁）與買受人訂立，該契約書係出售房屋及其建物
    占全大廈總建坪之比例所應持分之土地，並非「合建分售」性質，且地主林樹枝
    、林文仁於八十七年九月二十三日於財政部台灣省中區國稅局大屯稽徵所之調查
    筆錄，其受託人林昱慧承認雙方係合建性質，地主於房屋建好後始一部分過戶給
    該社（見原處分卷第九九四頁）﹔另依契稅條例第十三條規定「納稅義務人申報
    契價，未達申報時當地不動產評價委員會評定之標準價格者，得依評定標準價格
    計課契稅。」，則對於申報契價已達評定標準價格者並未予查核，本案查獲原告
    買賣契約書有房地之總價資料，自無依房屋評定標準價格認定房屋市價之理。
  (三)另原告於訴願時曾主張出售土地所開立之統一發票均註明代收字樣（見訴願卷內
    訴願理由書所附附件一），足證其係代地主收受土地款乙節，查依財政部台灣省
    中區國稅局員林稽徵所八十七年七月三日甲○○談話筆錄所載，土地部分之銷售
    未與地主訂定委託銷售之委託書，所取得之土地款亦由原告收取管有，原告並未
    提出支付款項予地主之憑證，原告與地主並無親戚關係，在未立任何字據之情形
    下，地主將售地價款任由其處置並不合常理。且按合建分售係地主與建方合作興
    建房屋後，由地主出售土地予客戶，建方出售房屋予客戶，亦即客戶與地主間訂
    立土地買賣合約，而客戶與建方則訂立房屋買賣合約，建方所能有權處分者，僅
    該房屋而不及於土地，然系爭房屋及土地均以建方即原告之代表人甲○○之名義
    訂約出售予買受人，並無地主名義，亦未分別與買受人訂立土地及房屋買賣契約
    書，非屬合建分售性質甚明。而本案地主為林樹枝、林文仁二人，建方為合夥組
    織之原告（其合夥人為甲○○、李國雄、李森盛、李國禎，見原處分卷第九一一
    頁，營利事業統一發證設立登記申請書），系爭建物起造人分別為地主、其親戚
    及建方（見原處分卷第八九八頁至第九０六頁建造執照及名冊），與合建分售建
    物之起造人均為建方之情形不同，而系爭土地於房屋使用執照（見原處分卷第八
    九七頁，係八十四年四月二十五日核發）核發後於八十四年十一月至八十五年四
    月間陸續移轉予買受人，經財政部台灣省中區國稅局員林稽徵所查核後通報被告
    ，而原告八十四年度營利事業所得稅雖經國稅局核發核定通知書，惟該核定係採
    書面審查，其於稅捐稽徵法第二十一條所定核課期間內，經國稅局另行查獲新事
    證，依國稅與地方稅聯繫辦理通報被告審理違章成立，被告依卷附買賣契約書認
    定本案為合建分屋，並無不當，亦不受國稅局原核定之拘束。本案既屬合建分屋
    ，原告即應將換出給地主之房屋及自身出售之房屋，於銷售時開立發票予買受人
    ，原告提供部分之統一發票雖註記代收字樣，惟依營業稅法第八條第一款規定，
    土地部分免徵營業稅，本案原告未提供資金證明，空言主張其僅代收土地款不涉
    及處分土地，尚非可採，被告依原處分卷所附買賣契約書認定本案為合建分屋，
    並無不合。
  (四)又本件原告以土地及其定著物合併銷售時，因銷售價格未按土地與定著物分別載
    明，被告乃依營業稅法施行細則第二十一條規定，就其房屋評定標準價格占土地
    公告現值及房屋評定標準價格總額之比例，計算定著物部分之銷售額，並依原告
    原銷售房屋所開立之發票金額低於該銷售額部分補徵營業稅。若以合建分售論，
    原告仍應將出售之建物部分，於出售時開立發票予買受人，而系爭建物售價低於
    「台灣省中區各縣市稅捐稽徵處參照台灣省建築師公會『八十二年度ＲＣ造往宅
    建築造價表』研訂一致性房屋售價參考表」，亦有房屋售價偏低之事實，惟本案
    係屬合建分屋並非合建分售，被告係依上開營業稅法施行細則第二十一條規定調
    整建物部分之銷售額，並非以系爭房屋售價與上開參考表之差額予以補稅。
  (五)另依原處分卷所附房地預定買賣契約書，均由原告代表人甲○○與買受人訂立，
    並無地主林樹枝等人名義，該契約書係出售房屋及其建物佔全大廈總建坪之比例
    所應持分之土地，其買賣契約包括房屋及土地合計價款一併出售，其非「合建分
    售」性質甚明，並非如原告主張未以「名有屋企業社」名義訂立契約，而認定本
    案非「合建分售」性質，已如前述，而原告主張與地主互易部分房屋售價低於銷
    售予非地主之房價，且該部分經撤銷補稅處分，而銷售予非地主之房價卻遭認定
    售價偏低，兩者認定標準不一乙節，經查原告與地主互易部分換出之房屋因並未
    查獲房屋之時價，故依上揭財政部七十五年三月一日台財稅第七五五○一二二號
    函釋，以房屋評定價值與土地公告現值，兩者從高認定，而銷售五十五戶房地部
    分，則因查得時價（房地預定買賣契約書），故無上開財政部函釋之適用，而應
    按營業稅法施行細則第二十一條以房屋評定標準價格占土地公告現值及房屋評定
    標準價格總額之比例，予以調整房屋銷售額並補徵稅額。而系爭建物竣工日期依
    臺中縣政府工務局工建使字第五八五號使用執照所載為八十四年二月二十八日，
    使用執照核發日期為八十四年四月二十五日（見原處分卷第八九六頁反面），依
    房地預定買賣契約書所載，此批建物為分期付款銷售，按建物完工取得使用執照
    後始得交屋，配合原告銷售各戶房屋收取尾款所開立統一發票日期，均於系爭建
    物核發使用執照之後，本案於八十八年五月二十九日由被告所屬大屯分處發單補
    稅，期間並未逾稅捐稽徵法第二十一條規定五年之核課期間。
  (六)又原告雖依「房屋款」及「土地款」分別開立統一發票，惟依「台灣省建築師公
    會統計訂定總工程費標準表」所定之八十年標準總工程費，ＲＣ造總樓層數十三
    至十五層者，每平方公尺建造房屋成本為一七、七六０元（見被告九十一年七月
    十二日補充答辯狀所附台灣省建築師公會統計訂定總工程費標準表）以原告所銷
    售五十五戶房屋中之八樓Ｇ戶房屋為例，換算該戶房屋之建造成本為二、五九三
    、八四０元，其尚未加上銷售之合理利潤，即已高於被告依行為時營業稅法施行
    細則第二十二條所定比例核定之房價二、五六０、七七七元，可證原告所開立房
    屋款顯較市價為低，被告據以調整原告房屋銷售額，並補徵營業稅額三、五三九
    、０四六元，並無不當。至原告所提行政院台八十六訴字第一一０八七號再訴願
    決定及行政法院八十五年度判字第三０八七號判決，因本案並非引據該案中所稱
    「八十二年度ＲＣ造住宅建築造價表」據以調整房價，且案情與本件不同要難比
    附援引，而執為原告有利之證據。
  (七)另原告主張合夥事實係為與稅捐稽徵機關便宜行事乙節，查原告之設立營業登記
    ，固為被告輔導成立，惟其合夥契約書乃係原告之代表人與各合夥人等依民法所
    成立之契約行為，核與被告調整房屋銷售額應無涉；因而被告依原處分卷所附房
    地預定買賣契約書，以系爭五十五戶房屋所坐落土地部分係原告於辦理營業登記
    前，由代表人甲○○簽約出售，認原告有壓低房屋款，抬高土地款以規避稅捐情
    事，予以調整房屋銷售額並補稅，核無不當。
四、綜上所述，系爭補徵稅款，係因原告以土地及房屋合併銷售，而低報房屋售價，
    致所開立之房屋價款低於營業稅法施行細則第二十一條規定之比例所計算出之房
    屋價格予以調整補稅，因而，不論原告係合建分售或合建分屋，原告既有房屋售
    價偏低之事實，被告仍可依時價予以調整補稅，原處分依法並無違誤，訴願決定
    予以維持，亦無不合，原告前開主張，均無可採，起訴意旨請求撤銷原處分、復
    查及訴願決定，為無理由，應予駁回。
據上論結，本件原告之訴為無理由，依行政訴訟法第一百九十五條第一項後段、第九
十八條第三項前段，判決如主文。
中　　華　　民　　國　　九十一　　　年　　　八　　　　月　　　一　　　　日
                 臺 中 高 等 行 政 法 院   第 三 庭
                                審 判 長 法     官　 王　茂　修
                                         法     官　 許　金　釵
                                         法     官　 莊　金　昌
右正本證明與原本無異。
如不服本判決，應於判決送達後二十日內向本院提出上訴書狀，其未表明上訴理由者
，應於提起上訴後二十日內向本院提出上訴理由書（須依對造人數附具繕本）；如於
本判決宣示或公告後送達前提起上訴者，應於判決送達後二十日內補提上訴理由書（
須附繕本）。未表明上訴理由者，逕以裁定駁回。
提起上訴應預繳送達用雙掛號郵票拾份（每份三十四元)。
中　　華　　民　　國　　九十一　　　年　　　八　　　　月　　　一　　　　日
                                        法院書記官   林  宜  萱
